【裁判字號】    99,訴緝,315
【裁判日期】    991231
【裁判案由】    毒品危害防制條例
【裁判全文】
臺灣板橋地方法院刑事判決             99年度訴緝字第315號
公  訴  人  臺灣板橋地方法院檢察署檢察官
被      告  黃正傑
上列被告因違反毒品危害防制條例案件，經檢察官提起公訴（99
年度毒偵字第2667號），由本院合議庭裁定改依簡式審判程序
審理，並判決如下：
    主  文
黃正傑施用第壹級毒品，累犯，處有期徒刑拾月，扣案之第壹級
毒品海洛因捌包（驗餘合計淨重參點壹公克）、殘渣袋伍個均沒
收銷燬，扣案之分裝杓參支、電子磅秤壹台及分裝袋參包均沒收
；又施用第貳級毒品，累犯，處有期徒刑伍月，扣案之第貳級毒
品甲基安非他命柒包（淨重肆點零零柒公克，驗餘合計淨重肆點
零零陸捌公克）均沒收銷燬，扣案之分裝杓參支、電子磅秤壹台
及分裝袋參包均沒收。應執行有期徒刑壹年貳月，扣案之第壹級
毒品海洛因捌包（驗餘合計淨重參點壹公克）、殘渣袋伍個、第
貳級毒品甲基安非他命柒包（淨重肆點零零柒公克，驗餘合計淨
重肆點零零陸捌公克）均沒收銷燬，扣案之分裝杓參支、電子磅
秤壹台及分裝袋參包均沒收。
    事  實
一、黃正傑前曾於民國93年間因施用第1 級毒品案件，經臺灣板
    橋地方法院（下稱本院）以93年度毒聲字第428 號裁定送觀
    察、勒戒後，認無繼續施用毒品之傾向，乃於93年9 月13日
    觀察勒戒執行完畢而釋放，並由臺灣板橋地方法院檢察署檢
    察官於93年10月20日以93年度毒偵緝字第295 號、第296 號
    、第297 號、93年度毒偵字第324 號、第3347號及93年度核
    退毒偵字第925 號為不起訴處分確定；復於（一）93年間因
    偽造貨幣案件，經本院以93年度訴字第2386號判處有期徒刑
    1 年10月確定；（二）於93年間因轉讓第2 級毒品案件，經
    本院以93年度訴字第1820號判處有期徒刑7 月，並由臺灣高
    等法院以94年度上訴字第1049號駁回上訴而確定；（三）於
    94年間因違反槍砲彈藥刀械管制條例案件，經本院以94年度
    訴字第856 號判處有期徒刑1 年6 月確定；（四）於94年間
    因違反槍砲彈藥刀械管制條例案件，經本院以94年度簡字第
    352 號判處有期徒刑3 月確定；（五）於94年間因竊盜案件
    ，經本院以94年度簡字第983 號判處有期徒刑3 月確定；（
    六）於94年間因施用第2 級毒品案件，經本院以94年度簡字
    第1594號判處有期徒刑4 月確定；（七）於94年間因贓物案
    件，經本院以94年度易字第1082號判處有期徒刑3 月確定；
    （八）因施用第1 級毒品案件，經本院以94年度訴字第1513
    號判處有期徒刑7 月確定；（九）於94年間因施用第2級 毒
    品案件，經本院以94年度簡字第3695號判處有期徒刑5 月確
    定，其後上開（二）至（九）部分另經本院97年度聲減字第
    3822號分別減刑為有期徒刑3 月15日、9 月、1 月15日、1
    月15日、2 月、1 月15日、3 月15日、2 月15日，並就其中
    （一）至（六）部分裁定應執行有期徒刑3 年2 月，以及就
    （七）至（九）部分裁定應執行有期徒刑7 月確定，經接續
    執行後，甫於97年4 月8 日縮短刑期假釋出監，並於98 年4
    月8 日假釋付保護管束期滿，未經撤銷假釋，其未執行之刑
    以已執行完畢論，詎其猶不知悔改，且仍未戒除毒癮，竟又
    基於分別施用第1 級毒品海洛因、第2 級毒品甲基安非他命
    之各別犯意，於99年3 月17日下午3 、4 時之期間內某時，
    在其位於新北市○○區○○路97號9 樓905 室之居處內，以
    將毒品海洛因捲入香煙內吸食之方式，施用毒品海洛因1 次
    ，以及另於同日稍早之某時，在上開同一地點，以將毒品甲
    基安非他命置於玻璃球內燒烤之方式，施用毒品甲基安非他
    命1 次，嗣於同日下午4 時30分許，為警在上址查獲，並扣
    得之第1 級毒品海洛因8 包（驗餘合計淨重3.1 公克）、殘
    渣袋5 個、第2 級甲基安非他命7 包（淨重4.007 公克，驗
    餘淨重4.00 6 8公克）、分裝杓3 支、電子磅秤1 台及分裝
    袋3 包等物，此間經警方於上開時地查獲後採集其尿液送請
    檢驗之結果，呈毒品鴉片類或安非他命類陽性反應，始循線
    查知上情。
二、案經新北市政府警察局海山分局報告臺灣板橋地方法院檢察
    署檢察官偵查起訴。
    理  由
一、上開犯罪事實，業經被告黃正傑於本院審理時自白不諱，並
    有台灣檢驗科技股份有限公司99年4 月8 日UL/2010/30733
    號濫用藥物檢驗報告各1 份及臺北縣政府警察局海山分局毒
    品案件尿液檢體編號及姓名對照表1 張附卷可稽，以及扣案
    之第1 級毒品海洛因8 包（驗餘合計淨重3.1 公克）、殘渣
    袋5 個、第2 級甲基安非他命7 包（淨重4.007 公克，驗餘
    合計淨重4.00 6 8公克）、分裝杓3 支、電子磅秤1 台及分
    裝袋3 包可資佐證，且被告所持有之粉末8 包、白色透明結
    晶7 包，經送檢驗之結果，確各含有毒品海洛因、甲基安非
    他命成分一節，分別有法務部調查局99年4 月13日調科壹字
    第09 923008390號濫用藥物實驗室鑑定書及交通部民用航空
    局航空醫務中心99年4 月2 日航藥鑑字第0992121 號毒品鑑
    定書各1 份在卷足憑，堪認被告自白要與事實相符；再者，
    被告有事實欄所示之施用毒品前科一節，亦有臺灣高等法院
    被告前案紀錄表1 份在卷可參，是被告犯本件施用毒品海洛
    因及甲基安非他命之罪，其事證明確，應依法論科。
二、按施用第1 、2 級毒品為犯罪行為，毒品危害防制條例第10
    條定有處罰明文。故施用第1 、2 級毒品者，依上揭規定本
    應科以刑罰，惟基於刑事政策，對合於一定條件之施用者，
    則依同條例第20條、第23條之規定，施以觀察、勒戒或強制
    戒治之保安處分。又毒品危害防制條例於92年7 月9 日修正
    公佈，自93年1 月9 日施行。其中第20條、第23條將施用毒
    品之刑事處遇程式，區分為「初犯」及「5 年內再犯」、「
    5 年後再犯」。依其立法理由之說明：「初犯」，經觀察、
    勒戒或強制戒治後，應為不起訴處分或不付審理之裁定；「
    5 年內再犯」者，因其再犯率甚高，原實施之觀察、勒戒及
    強制戒治既已無法收其實效，爰依法追訴或裁定交付審理。
    至觀察、勒戒或強制戒治執行完畢釋放後，「5 年後再犯」
    者，前所實施之觀察、勒戒或強制戒治已足以遮斷其施用毒
    品之毒癮，為期自新及協助其斷除毒癮，仍適用「初犯」規
    定，始應先經觀察、勒戒、強制戒治之程式。從而依該次修
    正後之規定，僅限於「初犯」及「5 年後再犯」二種情形，
    應先經觀察、勒戒或強制戒治之程式，此乃該條例第10 條
    之例外規定。倘被告於5 年內已再犯，經依法追訴處罰，縱
    其第3 次（或第3 次以上）再度施用毒品之時間，在初犯經
    觀察、勒戒或強制戒治執行完畢釋放5 年以後，因與單純之
    「5 年後再犯」之情形有別，不合於「5 年後再犯」之例外
    規定；且因已於「5 年內再犯」，顯見其再犯率甚高，原實
    施觀察、勒戒或強制戒治，已無法收其實效，即應回歸原則
    性規定，由檢察官逕行起訴，依該條例第10條處罰（最高法
    院96年度台非字第69號判決可資參照）。查本件被告於93年
    間因施用第1 級毒品案件，經本院裁定送觀察、勒戒後，認
    無繼續施用毒品之傾向，乃於93年9 月13日觀察勒戒執行完
    畢而釋放，並由臺灣板橋地方法院檢察署檢察官為不起訴處
    分確定；復於5 年內之94年間因再次施用第2 級毒品案件，
    經本院以94年度簡字第1594號判處有期徒刑4 月確定，已如
    前述，則雖本件再犯之時間，係在「初犯」經觀察、勒戒執
    行完畢釋放之5 年以後，亦屬「已於5 年內再犯」後之施用
    毒品情形，應依該條例第10條處罰，合先敘明。
三、核被告所為，係犯毒品危害防制條例第10條第1 項、第2 項
    之施用第1 級、第2 級毒品罪。又其施用前後持有第1 、2
    級毒品海洛因、甲基安非他命之低度行為，應為施用第1 、
    2 級毒品海洛因、甲基安非他命之高度行為所吸收，不另論
    罪。被告所犯上開2 罪間，犯意各別，行為互異，應予分論
    併罰之。末查：被告於（一）93年間因偽造貨幣案件，經本
    院以93年度訴字第2386號判處有期徒刑1 年10月確定；（二
    ）於93年間因轉讓第2 級毒品案件，經本院以93年度訴字第
    1820號判處有期徒刑7 月，並由臺灣高等法院以94年度上訴
    字第1049號駁回上訴而確定；（三）於94年間因違反槍砲彈
    藥刀械管制條例案件，經本院以94年度訴字第856 號判處有
    期徒刑1 年6 月確定；（四）於94年間因違反槍砲彈藥刀械
    管制條例案件，經本院以94年度簡字第352 號判處有期徒刑
    3 月確定；（五）於94年間因竊盜案件，經本院以94年度簡
    字第983 號判處有期徒刑3 月確定；（六）於94年間因施用
    第2 級毒品案件，經本院以94年度簡字第1594號判處有期徒
    刑4 月確定；（七）於94年間因贓物案件，經本院以94年度
    易字第1082號判處有期徒刑3 月確定；（八）因施用第1 級
    毒品案件，經本院以94年度訴字第1513號判處有期徒刑7 月
    確定；（九）於94年間因施用第2 級毒品案件，經本院以94
    年度簡字第3695號判處有期徒刑5 月確定，其後上開（二）
    至（九）部分經本院97年度聲減字第3822號分別減刑為有期
    徒刑3 月15日、9 月、1 月15日、1 月15日、2 月、1 月15
    日、3 月15日、2 月15日，並就其中（一）至（六）部分裁
    定應執行有期徒刑3 年2 月，以及就（七）至（九）部分裁
    定應執行有期徒刑7 月確定，經接續執行後，甫於97年4 月
    8 日縮短刑期假釋出監，並於98年4 月8 日假釋付保護管束
    期滿，未經撤銷假釋，其未執行之刑以已執行完畢論一節，
    有臺灣高等法院被告前案紀錄表1 份在卷足憑，其於5 年以
    內故意再犯本件有期徒刑以上之2 罪，均為累犯，應各依刑
    法第47條第1 項規定加重其刑。爰審酌被告前已有多次施用
    毒品之前科，並經觀察、勒戒之戒毒療程，始終未能戒除毒
    品之誘惑，且其正值壯年，尚有謀生能力，竟不思專心工作
    ，尋求正常生活，一再沾染施用2 種毒品之惡習，戕害身心
    不淺，並衡諸其生活狀況、施用毒品之手段、動機、目的及
    事發後已坦承犯行等一切情狀，各量處如主文所示之刑，並
    定其應執行之刑，以資警惕。至扣案之第1 級毒品海洛因8
    包（驗餘合計淨重3.1 公克）、第2 級甲基安非他命7 包（
    驗餘合計淨重4.00 68 公克），係查獲之第1 、2 級毒品，
    又扣案之毒品海洛因殘渣袋5 個，其內含量微無法秤重且無
    法析離之毒品海洛因，不問屬於犯人與否，均應依毒品危害
    防制條例第18條第1 項前段之規定宣告沒收銷燬之；扣案之
    分裝杓3 支、電子磅秤1 台及分裝袋3 包，則係被告所有供
    施用毒品海洛因、甲基安非他命之物，爰刑法第38條第1 項
    第2 款規定併予宣告沒收。
四、末按「除被告所犯為死刑、無期徒刑、最輕本刑為3 年以上
    有期徒刑之罪或高等法院管轄第一審案件者外，於前條第1
    項程序進行中，被告先就被訴事實為有罪之陳述時，審判長
    得告知被告簡式審判程序之旨，並聽取當事人、代理人、辯
    護人及輔佐人之意見後，裁定進行簡式審判程序。」刑事訴
    訟法第273條之1第1 項定有明文。查本件被告所犯毒品危害
    防制條例第10條第1 項、第2 項之罪，均非最輕本刑為3年
    以上有期徒刑之罪，且被告於本院99年12月24日準備程序進
    行中，復就被訴之事實為有罪之陳述，經告知被告簡式審判
    程序之旨，被告及公訴人對於本件改依簡式審判程序審理均
    表示同意，是本院即依前揭刑事訴訟法規定，裁定本件進行
    簡式審判程序，附此敘明。
據上論斷，應依刑事訴訟法第273條之1 第1項、第299條第1項前
段，毒品危害防制條例第10條第1 項、第2 項、第18條第1 項前
段，刑法第11條前段、第47條第1 項、第51條第5 款、第38 條
第1 項第2 款，判決如主文。
本案經檢察官黃嘉妮到庭執行職務。
中    華    民    國    99    年    12    月    31    日
                          刑事第十八庭
                                法  官  楊仲農
如不服本判決，應於判決送達後10日內敘明上訴理由，向本院提
出上訴狀 (應附繕本) ，上訴於臺灣高等法院。
                                書記官  田世杰
中    華    民    國   100    年    1     月    4     日
附錄本判決論罪之法律條文：
毒品危害防制條例第10條：
施用第一級毒品者，處六月以上五年以下有期徒刑。
施用第二級毒品者，處三年以下有期徒刑。

司法院資訊處製作；財團法人民間司法改革基金會備份。
